【裁判字號】    99,監宣,49
【裁判日期】    990912
【裁判案由】    監護宣告
【裁判全文】
臺灣宜蘭地方法院民事裁定              99年度監宣字第49號
聲  請  人  甲○○
上列聲請人聲請監護宣告事件，本院裁定如下：
    主  文
宣告乙○○（男、民國○○年○月○○日生、身分證統一編號：Ｚ0000
00000號）為受輔助宣告之人。
選定甲○○（男、民國○○年○○月○日生、身分證統一編號：Ｚ0000
00000號）為受輔助宣告之人之輔助人。
聲請費用新臺幣壹仟元由受輔助宣告之人負擔。
    理  由
一、聲請意旨略以：聲請人甲○○主張其弟乙○○因中度智障，
    致不能為意思表示或受意思表示，或不能辨識其意思表示之
    效果，為此依法聲請對乙○○為監護之宣告等語。
二、按法院對於監護之聲請，認為未達民法第14條第1項之程度
    者，得依民法第15條之1第1項規定，為輔助之宣告，民法第
    14條第3項定有明文。又法院對於監護之聲請，認為未達民
    法第14條第1項之程度，而有輔助宣告之原因者，得依職權
    以裁定為輔助之宣告，亦為民事訴訟法第624條之3第1項所
    明定。
三、本院審驗乙○○之心神狀況，並採用國立陽明大學附設醫院
    鑑定醫師李明儀之精神鑑定報告，認乙○○目前診斷應為「
    中度智能不足合併精神病」，其中，智能不足的部分雖是穩
    定而難以改變的，但精神疾病部分，則建議尋求醫療協助，
    獲有部分改善之可能，綜合資料研判，畢員目前之精神狀態
    已因此精神障礙及心智缺陷，致「其為意思表示或受意思表
    示，或辨識其所為意思表示效果之能力」，明顯缺損，甚至
    幾近全無，目前精神狀態，應至少已達輔助宣告之程度，此
    有該院99年7月28日陽大附醫精字第0990005172號函所附精
    神鑑定報告書附卷可稽。承上，堪信乙○○非完全不能為意
    思表示或受意思表示，或辨識其意思表示之效果，未達應受
    監護宣告之程度，聲請人聲請監護宣告，尚屬有間；惟乙○
    ○為意思表示或受意思表示，或辨識其意思表示效果之能力
    既顯有不足，爰依職權以裁定為輔助之宣告。
四、又聲請人甲○○為受輔助宣告人之兄，目前籍設同址，亦
    係實際照顧乙○○之人，此有戶籍謄本1件在卷可參，堪認
    其有意願及能力輔助乙○○；再社工員訪視後評估，聲請人
    適合擔任輔助人，此有侯元芳社會工作師事務所99年8月10
    日99芳社所字第990204號函所附之「成年人之監護權訪視評
    估報告」1件在卷可佐。爰依首開民法第1111條第1項之規定
    ，選定聲請人甲○○擔任乙○○之輔助人，以維護受輔助宣
    告人之權益。
五、爰裁定如主文。
中    華    民    國    99    年    9     月    12    日
                  臺灣宜蘭地方法院家事法庭
                      法  官  周健忠
以上正本與原本無異。
如不服本裁定關於選定輔助人之部分，應於送達後10日內向本院
提出抗告狀，並繳納抗告費新臺幣壹仟元；其餘關於輔助宣告之
部分，不得抗告。
中    華    民    國    99    年    9     月    13    日
                      書記官  姚國華

司法院資訊處製作；財團法人民間司法改革基金會備份。
